【裁判字號】    88,交易,231
【裁判日期】    890328
【裁判案由】    過失傷害
【裁判全文】
臺灣嘉義地方法院刑事判決                        八十八年度交易字第二三一號
    公  訴  人  臺灣嘉義地方法院檢察署檢察官
    被      告  丙○○
右列被告因過失傷害案件，經檢察官提起公訴（八十八年度偵字第三０六八號），本
院判決如左：
    主  文
丙○○因過失傷害人致重傷，處有期徒刑柒月。
    事  實
一、丙○○曾有過失傷害及業務過失致死等前科（均不構成累犯），竟於民國（下同
    ）八十八年二月二日上午九時三十分許，駕駛已吊銷牌照車牌號碼ＨＲ—一七三
    八號之自用小貨車，沿嘉義縣朴子市○○里○○○路由北往南方向行駛，行經該
    路二三六號前時，應注意汽車行車速度，在市區道路，時速不得超過四十公里，
    且汽車行駛時，駕駛人應注意車前狀況，並隨時採取必要之安全措施，而依當時
    情況，並無不能注意之情形，竟疏未注意，仍以時速五十公里之速度貿然行駛，
    適有亦疏未注意變換車道時應注意左後方來車之楊水深騎乘腳踏車沿該路由北往
    南方向駛至，丙○○一時煞避不及，其所駕駛之上開自用小貨車車頭撞及楊水深
    所騎乘之腳踏車，致楊水深受有頭部外傷、顱內出血、多處肋骨骨折、氣胸等傷
    害，並陷入深度昏迷，經送醫急救手術後，現仍因兩側腦挫傷而呈現意識障礙之
    重大不治之重傷害。丙○○於犯罪後未被發覺前向嘉義縣警察局朴子分局朴子派
    出所警員甲○○自首而接受裁判。
二、案經代行告訴人乙○○訴請嘉義縣警察局朴子分局報請臺灣嘉義地方法院檢察署
    檢察官偵查起訴。
    理  由
一、訊據被告丙○○對於右揭犯罪事實坦承不諱，並有道路交通事故調查報告表一份
    、現場照片六張附卷可稽（警訊卷第七頁至第一一頁），而被害人楊水深確因本
    件交通事故受有頭部外傷、顱內出血、多處肋骨骨折、氣胸等傷害，並陷入深度
    昏迷，經送醫急救手術後，現仍因兩側腦挫傷而呈現意識障礙，整日臥床無法與
    人溝通，須依賴鼻餵進食，日常生活完全無法自理，須賴他人看護之情形，無法
    治癒，此亦有國立臺灣大學醫學院附設醫院診斷證明書、診斷書各一份附於警訊
    卷（第六頁）及本院卷（第二一頁）可稽，被害人所受上開傷害經醫師診斷後無
    法治癒，應屬刑法第十條第四項第六款之重傷害，事證明確。
二、按行車速度依標誌之規定，無標誌者，在市區道路，時速不得超過四十公里，汽
    車行駛時，駕駛人應注意車前狀況，並隨時採取必要之安全措施，道路交通安全
    規則第九十三條第一項第一款前段、第九十四條第三項分別定有明文。經查：被
    告為汽車駕駛人，於上揭時、地駕車行經上開路段時，自應遵守前揭道路交通安
    全規則之規定，時速不得超過四十公里，並應注意車前狀況，隨時採取必要之安
    全措施，而本件交通事故發生時係晴天，日間有自然光線，其所行經之柏油路面
    乾燥而無缺陷、無阻礙物，且視距良好，應無不能注意之情事，竟疏未注意，違
    反前揭規定，疏未減速慢行，仍以時速五十公里之速度行駛，又未注意車前狀況
    ，採取必要之安全措施，致其所駕上開自用小貨車撞及被害人所騎乘之腳踏車，
    使被害人受有上開重傷害，被告行為顯有過失，而被害人騎乘腳踏車行經上開路
    段變換車道時，亦疏未注意左後方來車，且未注意車前狀況，違反道路交通安全
    規則第九十八條第一項第六款規定，亦有過失，經將本件交通事故送交臺灣省車
    輛行車事故覆議鑑定委員會鑑定本件交通事故責任結果，亦認被告駕駛無牌照小
    貨車超速行駛且未注意車前狀況及被害人騎乘腳踏車變換車道未注意左後方來車
    ，同為肇事原因，此有該會八十九年一月七日府覆議字第八八一三九七號函及函
    附之覆議意見書各一份附於本院卷（第二二頁、第二三頁）可按，被害人對於本
    件交通事故之發生雖與有過失，然被告行為顯有過失，已如上述，仍不能解免被
    告刑責，且被害人所受上開重傷害係因本件交通事故所致，是被告之過失行為與
    被害人之重傷害結果間，具有相當因果關係甚明，被告過失重傷害之犯行，洵堪
    認定。
三、核被告所為，係犯刑法第二百八十四條第一項後段之過失致重傷罪。被告於犯罪
    後未被發覺前，在上開肇事現場向證人甲○○即至現場處理本件交通事故時尚不
    知肇事者為誰之嘉義縣警察局朴子分局朴子派出所警員自首其為本件交通事故之
    肇事者而接受裁判，此業經證人甲○○於本院審理時證述無訛（本院卷第一一頁
    背面、第一二頁），應依刑法第六十二條前段規定，減輕其刑。爰審酌本件交通
    事故之發生原因、被告過失程度、被害人就本件交通事故之發生亦與有過失、被
    告曾有過失傷害及業務過失致死等前科，此有本院被告全國前案紀錄表一份附於
    本院卷及臺灣嘉義地方法院檢察署刑案資料查註紀錄表一份附於偵查卷可徵，素
    行不良，不知謹慎行車，反而駕駛業經吊銷牌照之上開自用小貨車超速行駛，漠
    視道路交通安全規則規定之存在、迄今尚未與代行告訴人乙○○達成民事和解，
    未為任何賠償、所生危害及其犯後坦承不諱，態度非全然不知悔改等一切情狀，
    量處如主文所示之刑。
據上論斷，應依刑事訴訟法第二百九十九條第一項前段，刑法第二百八十四條第一項
後段、第六十二條前段，罰金罰鍰提高標準條例第一條前段，判決如主文。
本案經檢察官林世芬到庭執行職務。
中      華      民      國    八十九    年      三      月    二十八    日
                              臺灣嘉義地方法院刑事第一庭
                                          法  官  吳  麗  英
右正本證明與原本無異。
如不服本判決，應於判決送達後十日內向本院提出上訴狀( 應附繕本 )。
中      華      民      國    八十九    年      三      月    二十八    日
                                          書記官  李  子  英
附錄本案論罪科刑法條：
刑法第二百八十四條：因過失傷害人者，處六月以下有期徒刑、拘役或五百元以下罰
                    金。致重傷者，處一年以下有期徒刑、拘役或五百元下罰金。
                    從事業務之人，因業務上之過失傷害人者，處一年以下有期徒
                    刑、拘役或一千元以下罰金。致重傷者，處三年以下有期徒刑
                    、拘役或二千元以下罰金。


司法院資訊處製作；財團法人民間司法改革基金會備份。
